臺灣雲林地方法院刑事判決
109年度金訴字第60號
公  訴  人  臺灣雲林地方檢察署檢察官
被      告  王昱勛


上列被告因違反洗錢防制法案件，經檢察官提起公訴（109年度
偵字第3861號）及移送併辦(110年度偵字第1359號)，被告於本
院準備程序中自白犯罪，本院合議庭裁定由受命法官獨任行簡式
審判程序，判決如下：
    主  文
甲○○幫助犯洗錢防制法第十四條第一項之洗錢罪，處有期徒刑
貳月，併科罰金新臺幣壹萬元，罰金如易服勞役，以新臺幣壹仟
元折算壹日。
    事  實
一、甲○○明知申辦金融機構帳戶使用無積極資格限制，如無正當理
    由徵求他人提供金融機構帳戶存摺、提款卡者，極易利用該等
    帳戶用以遂行財產犯罪，作為取得財物或財產上利益之管道
    ，並將該犯罪所得轉出，製造金流斷點，藉以掩飾、隱匿犯
    罪所得，竟仍基於縱使遭人將其帳戶供作詐欺取財、洗錢犯
    罪所用，亦不違反其本意之幫助犯意，於民國108年12月23
    日前某日，在某不詳地點，將其所申辦之中華郵政股份有限
    公司虎尾郵局帳號(000)00000000000000號帳戶（下稱本案
    帳戶）之存摺、金融卡及密碼，交付提供予不詳詐欺集團（
    無證據證明甲○○知悉詐欺集團成員為三人以上，亦無證據證
    明該集團成員有未滿18歲之人）成員。嗣該成員所屬不詳詐
    欺集團取得本案帳戶後，即共同意圖為自己不法之所有，基
    於詐欺取財及掩飾或隱匿本案犯罪所得去向之犯意聯絡，為
    下列犯行：
　㈠於108年12月21日下午4時7分許，偽冒樂天市場購物網站員工
    ，撥打電話向丁○○佯稱：因公司網站遭駭客攻擊，致其信用
    卡遭盜刷25筆，會傳真資料給銀行取消交易云云；再偽冒華
    南銀行客服人員致電向丁○○訛稱：樂天購物刷卡方式為郵局
    代收，要操作網路銀行取消交易云云，致丁○○陷於錯誤，依
    指示於108年12月23日下午4時49分許，以網路銀行轉帳方式
    ，匯款新臺幣(下同)9萬9,999元至本案帳戶內，旋遭提領殆
    盡。
　㈡於108年12月23日晚間7時2分許，偽冒「日本怪獸美妝學院」
    網站之客服人員，撥打電話向乙○○誆稱因內部人員疏失，將
    乙○○先前購物設定為重複扣款，須依指示解除設定云云，再
    於同日晚間7時17分許，偽冒中國信託銀行專員，致電乙○○
    稱其中國信託銀行帳戶遭列為警示帳戶，需依指示操作手機
    進行網路匯款至指定帳戶云云，致乙○○陷於錯誤，於同日晚
    間7時44分許，匯款2萬9,123元至本案帳戶內，旋遭提領殆
    盡。
二、案經乙○○訴由雲林縣警察局虎尾分局報告、丁○○訴由苗栗縣
    警察局大湖分局報告臺灣苗栗地方檢察署陳請臺灣高等檢察
    署檢察長命令核轉臺灣雲林地方檢察署(下稱雲林地檢署)檢
    察官偵查起訴與移送併辦。　
    理  由
一、被告甲○○所犯係死刑、無期徒刑、最輕本刑為3年以上有期
    徒刑以外之罪，被告於本院準備程序進行中就起訴事實為有
    罪之陳述，經告知簡式審判程序之旨，並聽取檢察官及被告
    之意見後，裁定進行簡式審判程序審理。
二、認定犯罪事實所憑之證據及理由
    上開犯罪事實，業據被告於審判中坦承不諱(本院卷第146頁
    、第151頁、第152頁)，並經證人即告訴人丁○○、乙○○於警
    詢證述在案（偵第3861號卷第23頁至第27頁、偵第5842號卷
    第139頁至第143頁），且有中華郵政股份有限公司109年1月
    31日函暨本案帳戶基本資料及歷史交易清單各1份、告訴人
    乙○○之中國信託帳戶存款交易明細1份、來電紀錄擷圖2紙、
    郵政存簿/綜合儲金儲戶申請變更帳戶事項申請書1份、郵政
    晶片金融卡即時發卡服務申請書1份、虎尾郵局監視器畫面2
    張、內政部警政署反詐騙諮詢專線紀錄表2紙、臺中市政府
    警察局第五分局北屯派出所、第六分局市政派出所受理詐騙
    帳戶通報警示簡便格式表各1份、金融機構聯防機制通報單1
    紙、臺中市政府警察局第六分局市政派出所受理各類案件紀
    錄表1份、網路銀行交易明細擷圖1紙在卷可稽（偵第3861號
    卷第29頁至第33頁、第43頁至第45頁、第47頁、第53頁、第
    55頁、第79頁、第81頁、第83頁、第84頁、偵第5842號卷第
    151頁、第152頁、第163頁、第185頁、第193頁），足認被
    告之自白與事實相符，可信為真實。本案事證明確，被告犯
    行堪以認定，應依法論科。
三、論罪科刑之理由
  ㈠對於犯罪與正犯有共同之認識，而以幫助之意思，對於正犯
    資以助力，而未參與實行犯罪之行為者，即屬刑法上之幫助
    犯。本件被告基於幫助之犯意，提供本案帳戶存摺、金融卡
    及密碼予他人，而取得帳戶之人或其轉受者利用被告之幫助
    ，使告訴人2人因受詐而陷於錯誤，匯款存入本案帳戶後，
    復遭提領殆盡，產生金流之斷點，乃為他人之詐欺取財及洗
    錢犯行提供助力，惟尚無證據足以證明被告係以自己實施詐
    欺及洗錢犯罪之意思，或與他人為詐欺及洗錢犯罪之犯意聯
    絡，或有直接參與詐欺及洗錢犯罪構成要件之行為分擔，應
    認被告係詐欺及洗錢罪之幫助犯。是核被告所為，係犯刑法
    第30條第1項前段、第339條第1項之幫助詐欺取財罪，及刑
    法第30條第1項前段、洗錢防制法第14條第1項之幫助洗錢罪
    。起訴意旨認為被告所犯為洗錢防制法第14條第1項之洗錢
    罪，容有誤會，然因刑事訴訟法第300條所謂變更法條，係
    指罪名之變更而言，若僅行為態樣有正犯、從犯之分，或既
    遂、未遂之分，即無庸引用刑事訴訟法第300條變更起訴法
    條（最高法院101年度台上字第3805號判決意旨參照），故
    此部分無庸變更起訴法條。
  ㈡被告以1個提供本案帳戶存摺、金融卡、密碼之幫助行為，使
    告訴人2人受騙匯入款項並遮斷金流去向，侵害2人之財產法
    益，係一行為觸犯數個基本構成要件相同之幫助詐欺取財、
    幫助洗錢罪名，同時觸犯幫助詐欺取財數罪及幫助一般洗錢
    數罪，為想像競合犯，應依刑法第55條前段規定，從一重以
    幫助洗錢罪處斷。又雲林地檢署以110年度偵字第1359號移
    送併辦部分與本案起訴部分犯罪事實為想像競合犯裁判上之
    一罪關係，本院自應併予審酌。
  ㈢被告未實際參與洗錢之行為，為幫助犯，所犯情節較正犯輕
    微，依刑法第30條第2項之規定，減輕其刑。
　㈣被告於本院審理中已自白涉犯幫助洗錢犯行，應依洗錢防制
    法第16條第2項之規定減輕其刑，並依法遞減之。
　㈤爰審酌被告提供金融帳戶工具供他人從事詐財、洗錢行為，
　　助長詐欺犯罪風氣，致告訴人2人受有財產上損害，且使國
    家難以追索查緝，增加追索財物之困難，所為不該。另考量
    被告於審判中坦承犯行，已與告訴人乙○○達成調解並履行調
    解內容，有本院調解筆錄1份、郵政匯款申請書6紙在卷可參
    (本院卷第61頁、第62頁、第71頁、第72頁、第101頁、第10
    3頁)，是告訴人乙○○所受損害獲有填補，另被告雖表示願賠
    償告訴人丁○○遭詐騙之金額，惟雙方就各期給付金額無法達
    成共識，而未賠償告訴人丁○○之損害，有本院調解程序筆錄
    1紙在卷可查(本院卷第139頁)；再衡及本案受詐騙人數、匯
    入本案帳戶金額多寡等情節；參以被告並無因刑事案件遭法
    院判決科刑之紀錄，有臺灣高等法院被告前案紀錄表1份存
    卷供核(本院卷第159頁)，與被告自陳高職畢業，從事工安
    方面工作，日薪1,400元，尚需扶養母親等一切情狀(本院卷
    第154頁)，量處如主文所示之刑，且就併科罰金部分諭知易
    服勞役之折算標準。
四、沒收
    卷內並無積極證據足認被告曾自不詳詐欺集團成員處獲取任
    何犯罪所得，自無犯罪所得應予宣告沒收之問題。另洗錢防
    制法第18條第1項固規定：「犯第14條之罪，其所移轉、變
    更、掩飾、隱匿、收受、取得、持有、使用之財物或財產上
    利益，沒收之；犯第15條之罪，其所收受、持有、使用之財
    物或財產上利益，亦同。」惟被告非實際上提款之人，無掩
    飾隱匿詐欺贓款之犯行，尚非洗錢防制法第14條第1項之正
    犯，自無上開條文適用，併予敘明。
據上論斷，應依刑事訴訟法第273條之1第1項、第299條第1項前
段，洗錢防制法第2條第2款、第14條第1項、第16條第2項，刑法
第11條、第30條第1項前段、第2項、第339條第1項、第55條前段
、第42條第3項，刑法施行法第1條之1第1項，判決如主文。
本案經檢察官丙○○提起公訴、檢察官吳文城移送併辦；檢察官蔡
少勳到庭執行職務。
中    華    民    國   110    年     8    月    19    日
                  刑事第二庭   法  官   黃麗竹
以上正本證明與原本無異。
如不服本判決應於收受送達後20日內向本院提出上訴書狀，並應
敘述具體理由。其未敘述上訴理由者，應於上訴期間屆滿後20日
內向本院補提理由書（均須按他造當事人之人數附繕本）「切勿
逕送上級法院」。
告訴人或被害人對於判決如有不服，具備理由請求檢察官上訴者
，其上訴期間之計算，係以檢察官收受判決正本日期為準。
                               書記官   黃巧吟
中　　華　　民　　國　　110 　年　　8 　　月　　20　　日

附錄本案論罪科刑法條全文：
中華民國刑法第30條
幫助他人實行犯罪行為者，為幫助犯。雖他人不知幫助之情者，
亦同。
幫助犯之處罰，得按正犯之刑減輕之。
洗錢防制法第2條
本法所稱洗錢，指下列行為：
一、意圖掩飾或隱匿特定犯罪所得來源，或使他人逃避刑事追訴
    ，而移轉或變更特定犯罪所得。
二、掩飾或隱匿特定犯罪所得之本質、來源、去向、所在、所有
    權、處分權或其他權益者。
三、收受、持有或使用他人之特定犯罪所得。
洗錢防制法第14條
有第二條各款所列洗錢行為者，處7年以下有期徒刑，併科新臺
幣5百萬元以下罰金。
前項之未遂犯罰之。
前二項情形，不得科以超過其特定犯罪所定最重本刑之刑。
中華民國刑法第339條
意圖為自己或第三人不法之所有，以詐術使人將本人或第三人之
物交付者，處5年以下有期徒刑、拘役或科或併科50萬元以下罰
金。
以前項方法得財產上不法之利益或使第三人得之者，亦同。
前二項之未遂犯罰之。